【裁判字號】    94,訴,2011
【裁判日期】    950126
【裁判案由】    清償債務
【裁判全文】
臺灣板橋地方法院民事判決              94年度訴字第2011號
原      告  丁○○
                        四十之.
訴訟代理人  乙○○
                        巷11.
被      告  甲○○
                        十七號.
            丙○○
上列當事人間請求清償債務事件，經本院於民國95年1 月26日言
詞辯論終結，判決如下：
    主  文
被告應連帶給付原告新台幣參佰伍拾萬元，及其中新台幣貳佰伍
拾萬元自民國九十三年一月三日起，其餘壹佰萬元自民國九十二
年一月十六日起，均至清償日止，按年息百分之五計算之利息。
訴訟費用由被告連帶負擔。
    事實及理由
一、本件原告起訴主張：緣訴外人彭忠山於民國91年1 月3 日向
    原告借款新台幣（下同）250 萬元，約定於93年1 月2 日清
    償，另於91年1 月15日向原告借款100 萬元，約定於92年1
    月15日清償，兩筆借款均由被告甲○○（彭忠山之妻）、丙
    ○○（彭忠山之女）擔任連帶保證人，詎清償期屆至，彭忠
    山與被告迭經原告催討，迄未償還，爰依據連帶保證之法律
    關係，請求被告連帶給付原告350 萬元，及其中250 萬元自
    93 年1月3 日起，其餘100 萬元自92年1 月16日起，均至清
    償日止，按年息百分之5 計算之利息等語。
二、被告則抗辯：
  (一)被告甲○○部分：訴外人彭忠山於91年1 月3 日向原告借貸
    250 萬元，約定至93年1 月2 日清償，自借款之日起彭忠山
    均有支付利息，惟迨清償日屆至，彭忠山因另案目前在執行
    刑期，故迄今未全數償還，然被告甲○○為此筆借貸之物上
    擔保人，有抵押物供原告設定抵押權，目前仍繼續在支付利
    息中，並非不償還債務；本件借貸係債務人彭忠山所借之款
    項，原告並未向訴外人彭忠山索討，亦不確定彭忠山是否有
    還款能力，且被告甲○○對於借貸約定之還款清償方式、期
    數、利息等，均不知情，原告應等確定彭忠山確無還款能力
    ，再向被告索討；為此，請求駁回原告之訴云云。
  (二)被告丙○○部分：伊雖於上開借款承諾書之連帶保證人欄上
    簽名，惟原告口頭告知伊僅須就100 萬元之債務負連帶保證
    責任，且伊僅簽發面額100 萬元之本票予原告，就其餘250
    萬元部分並未擔任其父彭忠山之連帶保證人，為此，請求駁
    回原告之訴云云。
四、查原告主張訴外人彭忠山於91年1 月3 日向原告借款250 萬
    元，約定於93年1 月2 日清償，另於91年1 月15日向原告借
    款100 萬元，約定於92年1 月15日清償，兩筆借款均由被告
    甲○○、丙○○擔任連帶保證人之事實，已據提出借款承諾
    書1 件為證，１被告甲○○（係授權由丙○○於借款承諾書
    上代為簽名）、丙○○於借款承諾書上渠等簽名之真實，均
    不爭執，自堪信為真實。
五、被告丙○○雖抗辯：伊僅就其父彭忠山積欠原告之借款100
    萬元負連帶保證責任，故伊僅簽發面額100 萬元之本票，且
    原告亦口頭表示伊僅須就100 萬元之借款負連帶保證責任云
    云，惟查上開借款承諾書上明確記載訴外人彭忠山積欠原告
    之借款為350 萬元，被告丙○○復於借款承諾書之連帶保證
    人欄上簽名，就契約文義而言，被告丙○○自應就350 萬元
    之借款債務負與訴外人彭忠山同一之清償責任。至於被告丙
    ○○另行簽發面額100 萬元之本票予原告，可使原告於借款
    債權未獲清償時另取得以本票聲請准予強制執行之利益，尚
    不能因被告丙○○未簽發面額250 萬元之本票予原告，遽以
    認定被告丙○○所負連帶保證清任之額度為100 萬元。又原
    告否認曾以口頭表示被告丙○○僅須就100 萬元之借款債務
    負連帶保證責任，被告丙○○復無法舉證證明原告曾為如此
    之口頭表示，自難認被告丙○○此部分之抗辯為真實。
六、按被上訴人並未拋棄為債權擔保之物權，自無民法第751 條
    之適用。又上訴人既係連帶保證人，應與主債務人負同一清
    償責任，而被上訴人對於主債務人就實行擔保物權受清償，
    或起訴請求保證人清償，既得擇一行使，則對於與主債務人
    負同一清償責任之上訴人，自亦得擇一請求，最高法院69年
    度台上字第1964號判例著有明文。經查被告甲○○雖提供不
    動產為原告設定抵押權，然原告既未拋棄為本件債權擔保之
    物權，被告自不得主張適用民法第751 條規定而免除連帶保
    證責任。復查被告甲○○、丙○○既係連帶保證人，自應與
    主債務人彭忠山負同一清償責任，此與一般之保證，保證人
    得主張先訴抗辯，尚不可同日而語，是本件僅須主債務人彭
    忠山清償期屆至尚未清償借款，原告即得請求被告負連帶清
    償責任。核被告甲○○執本件借款有設定擔保物權，及主債
    務人彭忠山是否無還款能力尚未確定等詞，辯稱：原告尚不
    得請求被告連帶清償借款云云，於法顯屬無據，不足採信。
七、從而，原告依據連帶保證之法律關係，請求被告連帶給付35
    0 萬元，及其中250 萬元自93年1 月3 日起，其餘100 萬元
    自92年1 月16日起，均至清償日止，按年息百分之5 計算之
    利息，為有理由，應予准許。
八、結論：原告之訴為有理由，依民事訴訟法第85條第2 項，判
    決如主文。
中    華    民    國    95    年    1     月    26    日
                  民事第三庭    法  官  何君豪
以上正本係照原本作成
如對本判決上訴，須於判決送達後20日內向本院提出上訴狀
中    華    民    國    95    年    1     月    26    日
                                書記官  蕭興南


司法院資訊處製作；財團法人民間司法改革基金會備份。
